【裁判字號】    90,台上,6124
【裁判日期】    901004
【裁判案由】    偽造文書
【裁判全文】
最高法院刑事判決                                九十年度台上字第六一二四號
    上  訴  人  邱郁婷
    被      告  甲○○
右上訴人因自訴被告偽造文書案件，不服台灣高等法院中華民國九十年七月十八日第
二審判決（九十年度上訴字第二二○五號，自訴案號：台灣台北地方法院八十九年度
自字第四九七號），提起上訴，本院判決如左：
    主  文
上訴駁回。
    理  由
按刑事訴訟法第三百七十七條規定，上訴於第三審法院，非以判決違背法令為理由，
不得為之。是提起第三審上訴，應以原判決違背法令為理由，係屬法定要件。如果上
訴理由狀並未依據卷內訴訟資料，具體指摘原判決不適用何種法則或如何適用不當，
或所指摘原判決違法情事，顯與法律規定得為第三審上訴理由之違法情形，不相適合
時，均應認其上訴為違背法律上之程式，予以駁回。本件依上訴人邱郁婷自訴狀所載
自訴意旨，係自訴被告甲○○犯有刑法第二百十六條第二百十條行使偽造私文書罪，
及同法第二百十六條第二百十五條行使業務上登載不實文書罪嫌。惟按修正後刑事訴
訟法第三百二十三條第一項規定：「同一案件經檢察官依第二百二十八條規定開始偵
查者，不得再行自訴。但告訴乃論之罪，經犯罪之直接被害人提起自訴者，不在此限
。」，所謂「開始偵查」，係指檢察官依刑事訴訟法第二百二十八條之規定，知有犯
罪嫌疑而開始偵查者而言，自訴性質及效力，與公訴相同，本條項立法目的，旨在限
制自訴，一方面藉以防杜同一案件重複起訴，俾免被告罹於雙重危險，另方面藉以防
止同一案件既經不起訴復遭自訴，俾免訴訟結果發生矛盾。又「同一案件」係指所訴
兩案被告相同，被訴之犯罪事實亦屬同一而言，實質上一罪固屬同一事實，牽連犯、
連續犯、想像競合犯之裁判上一罪者，亦屬同一事實，故裁判上一罪中一部分若經檢
察官開始偵查，其效力及於全部，其他部分即應受上開法條之限制而不得自訴，且不
因自訴人與檢察官所主張之罪名不同而有異。次按刑事訴訟法第二百六十條第一款規
定，於不起訴處分確定後，發見新事實或新證據，得對於同一案件再行起訴，乃專指
檢察官有此權限，不得適用於自訴人，觀於刑事訴訟法第三百四十三條關於自訴程序
準用公訴之規定，將第一章第一節偵查程序除外，自極明瞭（本院二十九年度上字第
五一六號判例意旨足資參照）。卷查，上訴人就同一事實，前於民國八十七年三月十
八日向台灣台北地方法院檢察署提出告訴，業於同年九月三十日終結偵查，處分不起
訴，有該署八十七年度偵字第五八一四號不起訴處分書影本一份附一審卷可稽，上訴
人於該案終結偵查後，復就同一事實，於八十九年五月二十九日向第一審法院提起自
訴，依上說明，原判決維持第一審所為諭知自訴不受理判決，駁回上訴人在第二審之
上訴，經核於法尚無違誤。上訴意旨仍徒爭執刑事訴訟法三百二十三條第一項「同一
案件」定義或不起訴處分效力範圍，殊未考量刑事訴訟法三百二十三條係以限制自訴
之立法目的，惟上訴人既仍得循告訴途徑以體現司法正義，並無礙於其訴訟權之行使
，是渠法律見解容有誤會。此外，上訴人徒憑己意，對原審認事用法職權之適法行使
及原判決理由已詳為論斷之事項，再事爭辯，顯與法定上訴第三審之形式要件不符，
其上訴違背法律上之程式，應予駁回。
據上論結，應依刑事訴訟法第三百九十五條前段，判決如主文。
中      華      民      國     九十     年      十      月      四      日
                              最高法院刑事第六庭
                                  審判長法官  謝  家  鶴
                                        法官  洪  文  章
                                        法官  花  滿  堂
                                        法官  陳  世  淙
                                        法官  洪  佳  濱
      右正本證明與原本無異
                                              書  記  官
中      華      民      國     九十     年      十      月     十八     日


司法院資訊處製作；財團法人民間司法改革基金會備份。
